【裁判字號】    97,訴易,24
【裁判日期】    970806
【裁判案由】    損害賠償
【裁判全文】
臺灣高等法院臺中分院民事判決  97年度訴易字第24號
原      告  丙○○
                        3樓
被      告  乙○○
訴訟代理人  戊○○
被      告  甲○○
            己○○
            丁○○
上列當事人間請求損害賠償事件，原告提起刑事附帶民事訴訟，
經本院刑事庭裁定移送（97年度附民字第67號），本院於97年7
月23日言詞辯論終結，判決如下：
    主  文
被告應連帶給付原告新台幣壹佰零捌萬元，及自民國97年4月1日
起至清償日止，按年息百分之5計算之利息。
訴訟費用由被告連帶負擔。
    事實及理由
一、被告甲○○經合法通知未於言詞辯論期日到場，核無民事訴
    訟法第386條各款所列情形，爰依原告之聲請，由其一造辯
    論而為判決。
二、原告起訴主張：被告乙○○與其他不詳年籍之詐騙集團成員
    共同基於詐欺取財之犯意聯絡，意圖為自己不法之所有，先
    於民國95年11月間，由乙○○找來被告己○○充當人頭，經
    己○○應允後，乙○○即與己○○一同前往某車行，以己○
    ○名義購買車牌號碼2095—PT號自小貨車後，乙○○隨即將
    該自小貨車送往某汽車修配廠改裝後車廂改裝以安裝詐騙集
    團寄送之電話轉接器，而將詐騙集團所收購之人頭行動電話
    SIM卡置入電話轉接器而架設行動電話轉接平台移動式機房
    ，再於96年2月26日及96年5月底某日，分別以月薪新臺幣（
    下同）3萬7千元及2萬5千元之代價，僱用與其有共同詐欺取
    財犯意聯絡之程奕儒（由檢察官另案偵辦中）及被告甲○○
    ，擔任車牌號碼2095—PT號自小貨車之早、晚班駕駛，負責
    駕駛該自小貨車在臺中縣市及彰化縣等地區四處遊走，以便
    提供該詐欺集團詐騙不特定人時之相關通信轉接業務並避免
    警方鎖定各該詐騙手機門號之發射地點，藉以脫免遭警方循
    線查獲及將該詐欺集團交付之臺灣地區人頭行動電話SIM卡
    置入轉接器，並抽換遭停話警示之行動電話SIM卡，使該行
    動電話轉接平台移動式機房發揮轉接大陸地區撥打至臺灣地
    區詐騙電話之功能。而該詐欺集團成員即利用前開移動式機
    房於96年6月8日11時許，以門號0000000000、0000000000號
    行動電話撥打電話予原告，佯稱其遭詐騙集團利用作為洗錢
    帳戶之人頭，須將帳戶內之款項領出以配合調查為由，致使
    原告誤信為真，陷於錯誤，而於96年6月11日15時許，依照
    指示，提領現金108萬元，交付予詐騙集團成員。爰依侵權
    行為之法律關係，請求被告連帶賠償原告損害。訴之聲明：
    如判決主文所示。
三、被告乙○○則辯稱伊不認識騙原告金錢之人，現無能力償還
    ；被告己○○辯稱伊曾向「阿勇」借錢，當時僅幫「阿勇」
    忙，出借伊人頭買車，其餘詐騙之事伊均不清楚；被告丁○
    ○辯稱伊係受僱充當司機開車而已，原告被騙錢之事伊都不
    曉得，伊亦為受害人云云。答辯之聲明均：駁回原告之訴。
四、查被告乙○○、甲○○、丁○○對於上揭時地，參與詐騙集
    團，利用行動電話轉接平台移動式機房，向原告施詐行騙等
    情，及被告己○○對於上揭時地，出借其名義充當人頭，由
    被告乙○○以其名義購買車牌號碼2095—PT號自小貨車，提
    供予詐騙集團改裝成移動式機房，做為詐財之工具使用等情
    ，業經於本院97年度上訴字第73號、原法院96年度訴字第12
    56號、96年度易字第5332號刑事案件審理中坦承不諱，核與
    共同被告程奕儒（參照台中地檢署96年度偵字第17593號偵
    查卷第125至131頁、第140至144頁）、王振明（參照同署96
    年度偵字第24144號偵查卷第24至27頁、第34至35頁）於警
    詢、偵查中之供述內容及原告（參照內政部警政署刑事局移
    送卷(二)第15至16頁）於警詢中之指述情節均屬相符，並有詐
    騙集團假造之臺北士林地檢署監管科收據1份（參照96年度
    偵字第24144號偵查卷第23頁）、被告乙○○與王振明前往
    購車及改裝車輛之監視器錄影畫面翻拍照片6張（參照96年
    度偵字第24144號偵查卷第29至30頁、96年度聲拘字第280號
    偵查卷第32頁）、被告丁○○為警查獲照片4張（參照96年
    度偵字第24144號偵查卷第31至32頁）、移動式機房所使用
    之行動電話門號一覽表二份（參照96年度聲拘字第280號偵
    查卷第24頁、臺中市警察局第六分局移送卷第88至91頁）、
    內政部警政署刑事警察局96年8月22日刑紋字第0960128424
    號鑑驗書1份（參照96年度聲拘字第280號偵查卷第25至27頁
    ）、車牌號碼5671—DF號自小貨車車籍查詢—基本資料詳細
    畫面1份（參照96年度聲拘字第280號偵查卷第36頁）、詐騙
    集團假造之臺北地檢署監管科收據及高雄地方法院行政凍結
    管收執行命令各一份（參照內政部警政署刑事警察局移送卷
    第70、72頁）、路口監視器翻拍照片4張（參照96年度警聲
    搜字第2718號偵查卷第24、25頁）、車牌號碼2095—PT號自
    小貨車之車籍查詢—基本資料詳細畫面1份（參照96年度警
    聲搜字第2718號偵查卷第26頁）、查獲現場照片5張（參照
    臺中市警察局第六分局移送卷第102至104頁）、原告被騙之
    提款證明1份（參照內政部警政署刑事警察局移送卷(二)第18
    頁）及台灣銀行活期儲蓄存款存摺影本1份、詐騙集團假造
    之臺北士林地檢署刑事庭傳票1份（參照內政部警政署刑事
    警察局移送卷(二)第19頁）等在卷可稽，復有扣案如原法院96
    年度易字第5332號刑事判決附表一、二、三所示之物為證，
    並經本院調閱最高法院97年度台上字第2414號、本院97年度
    上訴字第73號、原法院96年度訴字第1256號刑事卷宗審認無
    訛。被告乙○○、甲○○、丁○○、己○○自白供述，與現
    有事證相符，且經上開刑事案件及原法院96年度易字第5332
    號刑事判決有罪確定，被告侵權行為應堪置信。查在車上以
    前開移動式機房轉接大陸地區撥打至臺灣地區電話詐騙民眾
    ，並駕駛車輛遊走各地，以防警方查緝，依常情即可判斷係
    不法集團向人詐騙金錢手法，被告彼此間即有犯意聯絡並行
    為分擔，且被告己○○同意以自己名義購買車輛，供詐騙集
    團作為行動機台向人施詐行騙之用，顯係基於幫助他人犯罪
    之幫助犯，是被告乙○○、甲○○、丁○○、己○○嗣後否
    認犯行，辯稱均不清楚詐騙內幕等情，不足採信，其等共同
    侵權行為，均堪認定，自應負連帶損害賠償責任。
五、按因故意或過失不法侵害他人之權利者，負損害賠償責任；
    數人共同不法侵害他人之權利者，連帶負損害賠償責任﹔不
    能知其中孰為加害人者，亦同。造意人及幫助人，視為共同
    行為人。民法第184條第1項前段、第185條分別定有明文。
    查原告當天（96年6月11日）從台灣銀行提領現金108萬元而
    遭被告不法集團騙走，有提款證明一份（見前開刑事卷）及
    台灣銀行活期儲蓄存款存摺影本一份（見本院卷第30頁）為
    證，且為被告所不爭執，從而原告依侵權行為之法律關係請
    求被告連帶給付原告所受之損失108萬元及法定遲延利息，
    揆諸上開說明洵為正當，應予准許。
六、綜上所述，原告本於侵權行為之損害賠償請求權，請求被告
    連帶給付原告108萬元，及自起訴狀繕本送達被告之翌日即
    97年4月1日起至清償日止，按年息百分之5計算之利息，為
    有理由，應予以准許。
七、本件事證已臻明確，兩造其餘攻擊防禦方法及舉證，核與判
    決結果不生影響，無庸逐一論列，併此敘明。
八、據上論結：本件原告之訴為有理由，依民事訴訟法第385條
    第1項前段、第463條、第85條第2項，判決如主文。
中    華    民    國    97    年    8     月    6     日
                  民事第五庭    審判長法  官  林陳松
                                      法  官  鄭金龍
                                      法  官  王重吉
以上正本係照原本作成。
不得上訴。
                                      書記官  林玉惠
中    華    民    國    97    年    8     月    7     日
                                                      Ａ


司法院資訊處製作；財團法人民間司法改革基金會備份。
